臺灣高等法院臺南分院刑事判決
110年度上訴字第692號
上  訴  人  
即  被  告  戊○○




指定辯護人  趙俊翔律師（義辯律師）
上  訴  人  
即  被  告  丁○○


指定辯護人  洪杰律師（義辯律師）
上列上訴人等因強盜等案件，不服臺灣臺南地方法院109年度訴
字第1260號中華民國110年2月4日第一審判決（起訴案號：臺灣
臺南地方檢察署109年度營偵字第1415號、109年度營偵字第1475
號），提起上訴，本院判決如下：
    主  文
上訴駁回。
    事  實
一、緣乙○○觀看甲○○在臉書所經營「彰化直播○○男神○○○直播粉
    絲團」之網路直播拍賣，見直播現場擺放大量現鈔、名錶，
    竟起盜心，上網搜索查詢得知直播室位置在臺南市○○區○○路
    000號甲○○住處，遂先於民國109年5月15日下午，駕駛車牌0
    0-0000號自小客車（車主為乙○○母親林秀綿）前往臺南市○○
    區○○路查看上開住址是否確實後，即陸續邀集戊○○、丙○○、
    辛○○，並由戊○○邀約丁○○，共同前往上開直播室行搶，謀議
    既定後，乙○○、戊○○、丙○○、辛○○、丁○○五人（乙○○、丙○○
    、辛○○等3人業經原審判決確定在案）即共同意圖為自己不
    法之所有，基於結夥三人以上攜帶兇器侵入住宅強盜之犯意
    聯絡：
　㈠於109年5月29日晚間11時28分許，乙○○駕駛上開車號00-0000
    號自小客車搭載丙○○、辛○○，戊○○駕駛車牌000-0000號租賃
    小客車搭載丁○○，一行人在國道一號新營服務區會合後，乙○○、丙○○、辛○○即換搭乘戊○○駕駛之車牌000-0000號租賃小
    客車，由乙○○帶同前往上址直播室欲強盜財物，惟因該住處
    鐵門未開而作罷，而僅止於預備階段。
　㈡承前犯意，5人復接續於翌日（109年5月30日）下午6時30分
    許在臺中市○○區○○路00號前再次集結會合，由戊○○駕駛車牌
    000-0000號租賃小客車搭載丁○○及乙○○、丙○○、辛○○南下前
    往上址直播室強盜財物。期間戊○○為避免所駕駛租賃小客車
    之車牌號碼曝露，另意圖為自己不法之所有，先在臺中市○○
    區○○路000號前，持客觀上可作為兇器使用之電動起子，下
    車竊取停放該處之車牌000-0000號自小客車之後車牌1面，
    得手後將之更換懸掛至上開租賃小客車之後車牌，嗣又在臺
    中市○○區○○路與○○北街口之進○○仙公廟旁，持同一支電動起
    子，下車竊取停放該處之車牌000-0000號自小客車之前車牌
    1面，得手後將之更換懸掛至上開租賃小客車之前車牌，嗣
    駕駛上開換裝車牌之租賃小客車至新營交流道下，改由丁○○
    駕駛，戊○○坐於副駕駛座，再共同前往上址直播室，乙○○並
    於車上分發預先準備之客觀上可為兇器使用之刀械、電擊棒
    、不明槍枝及束帶予戊○○、丙○○、辛○○，決定由渠4人侵入
    上址住家兼直播室強盜財物，丁○○則負責於取得財物後開車
    搭載其他4人離開之接應工作。嗣於該日晚間11時54分許，
    渠等見甲○○與其女友返家打開上址直播室1樓鐵捲門，丙○○
    （揹空背包）、乙○○、戊○○、辛○○立即攜帶上開兇器、束帶
    下車尾隨2人欲進入上開住宅內，丁○○則坐於車上等候接應
    。當甲○○進去後，轉身要把鐵捲門拉下時，戊○○用手阻止鐵
    捲門往下，俾該4名男子闖入屋內，甲○○因目睹其中2人拿刀
    並揮舞之脅迫行為，其跟女友即趕快跑上2樓且躲入2樓直播
    室並將門反鎖，乙○○、丙○○均持刀亦緊追跑上2樓，辛○○、
    戊○○則在1樓樓梯口守候，乙○○、丙○○嗣在2樓門外撞門、拍
    門，甚至以刀砍門，而著手於強暴行為，惟仍無法撞開門。
    乙○○見無法立即取得錢財，唯恐延宕時間事跡敗露，隨即指
    示丙○○、戊○○、辛○○逃離屋內，立即由在外接應之丁○○駕車
    搭載離開，始未得逞。嗣經甲○○報警處理，經警調閱上址住
    家及相關路口、國道一號新營服務區監視錄影畫面，而循線
    查獲上情。
二、案經甲○○訴由臺南市政府警察局新營分局移送臺灣臺南地方
    檢察署檢察官偵查起訴。
    理  由
壹、程序部分：
　㈠查本件檢察官、被告戊○○及辯護人2人對於下述本院採為認定
    犯罪事實依據之各項傳聞證據之證據能力，於本院行準備程
    序時均表示同意有證據能力（見本院卷第212頁），另本院
    審酌該等證據之取得過程並無出於違法不當情事，與本案待
    證事實間復具有相當之關聯性，並經原審及本院於審判期日
    就上開證據依法進行調查、辯論，是依刑事訴訟法第159條
    之5規定，均有證據能力，以之為本案證據並無不當，自得
    採為本件認定事實之基礎。另其餘本判決所採之非供述證據
    亦均經法定程序取得，無不得為證據之情形，自均有證據能
    力。
　㈡被告丁○○經合法傳喚（公示送達），無正當之理由不到庭，
    爰不待其陳述，逕行判決。
貳、實體部分：　　
一、認定犯罪事實所憑之證據及理由：
　㈠上開犯罪事實，迭據被告戊○○於警詢、偵查、原審及本院坦
    承不諱（見警卷第6至12頁、營偵一卷第240至257、294至29
    5頁、營偵二卷第109至117頁、原審卷第217、357、384頁、
    本院卷第345頁），而被告丁○○於警詢、偵查、原審除了辯
    稱與其他4位被告無共同強盜之犯意聯絡外，就上開客觀犯
    罪事實則坦白承認（警卷第22至25頁、營偵二卷第131至133
    頁、原審卷第218、357頁），核與被告乙○○、丙○○、辛○○於
    警詢、偵查、原審供述之情節（乙○○部分見警卷第1至3頁、
    營偵一卷第357頁、原審卷第354至355、357、384頁；丙○○
    部分見警卷第14至15頁、原審卷第354、357、384頁；辛○○
    部分見警卷第17至20頁、營偵一卷第381至395頁、原審卷第
    218、357、384頁），互核大致相符。且據：⑴告訴人甲○○於
    警詢、偵查證稱：我在臉書經營「彰化直播○○男神○○○直播
    粉絲團」網路直播拍賣，賣一些精品、香水及包包，直播室
    在案發地臺南市○○區○○路000號2樓，該處是我承租，作為住
    家兼直播使用。109年5月30日晚間11時55分許，我跟我女友
    剛開車回到家，車停在門口，【我們進去後，要把鐵捲門拉
    下時，對方的車就開過來，4名男子下車，他們有人用手阻
    止鐵捲門往下，然後該4名男子闖入我住家屋內，我有看到2
    個人拿刀，其他人拿什麼，當場我沒注意看，我現場有看到
    他們拿刀揮的動作，我跟我女友就上去2樓，他們追著我與
    我女友跑上2樓，我和女友躲入2樓直播室立即將2樓門鎖上
    ，他們在2樓門外撞門、拍門，但進不來後就離開現場】。
    我事後回想並看監視器畫面，發現他們是分持刀械、電擊棒
    、疑似槍枝及束帶闖入屋內，其中1名男子還揹了1個空的大
    背包，過程中他們均無說話，也沒有叫囂，不像是來尋仇，
    應該是來搶錢，因為直播室當晚約8時30分開始直播，那時
    剛好播完，本次直播時台前放置約500萬元，還有勞力士、
    香奈兒名錶等貴重財物要供抽獎，這些物品我在粉絲專頁都
    有貼文預告，我們直播室人員6人都住在該處，案發前其他4
    位人員均已在直播室內等語（警卷第34至36、38至40頁、營
    偵一卷第455至457頁），核與其於本院審理時行交互詰問結
    證之情節，並本院提示原審擷取監視錄影檔畫面之擷取照片
    調查之結果，均相符（本院卷第313至320頁）；⑵被害人己○○（000-0000號自小客車使用人）、庚○○（000-0000號自小
    客車車主）於警詢分別證述其車牌遭竊情形（依序見警卷第
    26至27、30至31頁）等情明確，復有告訴人甲○○109年9月22
    日提供之直播畫面截圖（營偵二卷第199頁）、上址住家兼
    直播室109年5月30日監視錄影畫面截圖8張（營他卷第39至4
    5頁）、被告5人指認上開監視錄影畫面截圖32張（警卷第66
    至81頁）、原審擷取上開監視錄影檔畫面之擷取照片（原審
    卷第237至278頁）、109年5月30日路口監視畫面截圖3張（
    營他卷第47至49頁）、109年5月29日國道新營服務區監視錄
    影畫面截圖2張、109年5月30日臺中市○○區○○路上店家監視
    器畫面截圖6張、109年5月31日新營服務區監視錄影畫面截
    圖4張（警卷第60至61頁）、000-0000號車之臺中市政府警
    察局車輛協尋輸入單、失車-案件基本資料詳細畫面報表、
    車籍詳細車輛報表（原審卷第94頁及警卷第89、90頁）、00
    0-0000號車之臺中市政府警察局車輛協尋輸入單、失車-案
    件基本資料詳細畫面報表、車籍詳細車輛報表（原審卷第96
    頁及警卷第87、88頁）、失竊車牌棄置處照片3張（警卷第8
    4至85頁）在卷可稽，足認被告戊○○之任意性自白核與事實
    相符，堪可採信。
　㈡按強盜罪之強制行為，包括強暴、脅迫、藥劑、催眠術或他
    法，施用此等手段之程度，以客觀上足以壓抑被害人之意思
    自由，至使不能抗拒為已足。所謂「至使不能抗拒」，指其
    強制行為，就當時之具體事實予以客觀之判斷，足使被害人
    身體上或精神上達於不能或顯難抗拒之程度。所謂就當時之
    具體事實予以客觀之判斷，應以通常人之心理狀態為標準，
    綜合考量被害人（如年齡、性別、體能等）、行為人（如行
    為人體魄、人數、穿著與儀態、有無使用兇器、使用兇器種
    類等）以及行為情況（如犯行之時間、場所等）等各種具體
    事實之情況，倘行為人所施之強制行為依一般人在同一情況
    下，其意思自由因此受到壓抑，即應論以強盜罪。至於被害
    人實際上有無抗拒行為，與本罪成立不生影響（最高法院10
    5年度台上字第2714號判決意旨參照）。查：被告戊○○與同
    案被告乙○○、丙○○、辛○○4人係分持刀械、電擊棒、不明槍
    枝闖入告訴人甲○○住處欲強盜財物，已如前述，而刀械、電
    擊棒、不明槍枝均具有攻擊傷害他人之作用，尤其不明槍枝
    倘若是真槍，殺傷力至為強大，持上開器械闖入他人住處，
    對他人有極大震懾之效果，一般人遇此情況，均知渠4人係
    威嚇表示，若拒不配合或試圖反抗，即有可能遭歹徒持上開
    器械殺傷，依一般社會通念判斷，足以壓制一般人之意思自
    由至使無法抗拒，是渠4人為強盜上開直播室內財物，以此
    「脅迫」之方式闖入告訴人甲○○住處並持刀揮舞，及追趕上
    2樓且對直播室門為拍門、撞門之「強暴」行為，而著手行
    搶，綜合當時客觀時、地、人、物等情狀及告訴人甲○○等所
    處之主、客觀情勢，渠4人主觀上有制止屋內人員抗拒之意
    ，洵屬灼然，客觀上此脅迫、強暴之手段，即足以壓抑手無
    寸鐵之告訴人甲○○及屋內人員不能抗拒，而失其意思自由，
    已達不能抗拒之程度，至為明顯，故不因甲○○及其女友機警
    躲入2樓並將直播室反鎖致渠4人強盜行為未得逞之作為，即
    認渠4人所為並未達使一般人不能抗拒之程度。
  ㈢被告丁○○於原審固不否認於案發前一天（109年5月29日）晚
    間與其他4位同案被告有共同前往上址住處勘察環境，因該
    處鐵門未開而作罷，及於翌日（5月30日）與其他4位同案被
    告再度前往上址，由其他4位同案被告分持刀械、電擊棒、
    不明槍枝等具攻擊力之兇器闖入上址，他則駕車在外面等候
    接應，俟其他4位同案被告從上址出來，他立即駕車搭載其
    他4位同案被告離開之事實，惟辯稱：是戊○○邀他一起去教
    訓一位行事高調的人，要他幫忙開車，說有車馬費，他不知
    是要去行搶，以為是要去打架、教訓行徑囂張的直播主云云
    。其辯護人於原審及本院則均以：被告丁○○開車接應的行為
    ，僅構成幫助犯云云置辯（本院卷第207頁）。經查：　
  ⒈按「共同正犯之成立，祇須具有犯意之聯絡，行為之分擔，
    既不問犯罪動機起於何人，亦不必每一階段犯行，均經參與
    」（最高法院34年上字第862號判例）、「共同正犯間，非
    僅就其自己實施之行為負其責任，並在犯意聯絡之範圍內，
    對於其他共同正犯所實施之行為，亦應共同負責」（最高法
    院32年上字第1905號判例）、「共同正犯之意思聯絡，原不
    以數人間直接發生者為限，即有間接之聯絡者，亦包括在內
    。如甲分別邀約乙、丙犯罪，雖乙、丙間彼此並無直接之聯
    絡，亦無礙於其為共同正犯之成立。」（最高法院77年台上
    字第2135號判例）。而依一般採用之犯罪共同說，共同正犯
    之成立，各參與犯罪之人，在主觀上具有明示或默示之犯意
    聯絡（即共同行為決意），客觀上復有行為之分擔（即功能
    犯罪支配，於同謀共同正犯場合，某程度上亦有此情），即
    可當之。換句話說，行為人彼此在主觀上有相互利用對方行
    為，充當自己犯罪行為之意思，客觀上又呈現分工合作，彼
    此互補，協力完成犯罪之行為模式，即能成立。從而，於結
    夥三人以上強盜罪場合，只須各犯罪行為人間，基於犯意聯
    絡，在場參與分擔部分行為，以完成犯罪之實現，即應對整
    體犯行負全部責任，不以參與人「全程」參與犯罪所有過程
    為必要（最高法院109年度台上字第4093號判決意旨參照）
    。
  ⒉本案強盜上開直播室財物之事，係由乙○○策畫主導，並分別
    邀戊○○、丙○○、辛○○參與，戊○○再邀被告丁○○加入等情，業
    據：
　⑴乙○○於警詢、偵查中供述：「109年5月15日下午是我駕駛車
    牌00-0000號紅色國瑞牌自小客車到臺南市○○區○○路查看，
    為了證實直播主在網路上所PO之地址是否實在」、「109年5
    月29日晚間我駕駛00-0000號自小客車，與戊○○駕駛之車牌0
    00-0000號租賃小客車在國道一號新營服務區停車格會合後
    ，我與丙○○、辛○○就搭乘戊○○所駕駛車牌000-0000號租賃小
    客車，因為我有去過該直播主住處，由我帶戊○○等人前往○○
    區該直播主住處察看」、「109年5月30日下午6時30分許在
    臺中市○○區○○路上，丙○○、辛○○搭乘我所駕駛之00-0000號
    自小客車，戊○○駕駛000-0000號租賃小客車，我們會合後，
    就搭乘由戊○○駕駛之車牌000-0000號租賃小客車前去○○區」
    、「109年5月30日晚間我們5人前往上址的目的就是找址之
    直播主行搶」、「我們上述5人協議去行搶的」（警卷第1至
    3頁）、「（你在5月30日為何要與其他4人前往該處？）要
    去行搶，但我們沒拿到東西」（營偵一卷第357頁）、「（
    如何邀集丙○○、辛○○、戊○○及戊○○之友人？）當面講，全部
    的人一起講，但不包括戊○○的朋友，就是我跟戊○○、辛○○、
    丙○○3人一起講，我們約在吃飯的地方，我忘記地點」、「
    （到底是如何議論出要找一天下去找該直播主？）他們那天
    有活動，人一定在那邊」（營偵一卷第359頁）、「（按照
    你在警詢說法，你先在5月中旬下來直播室確認地址？）是
    ，我有看他是不是住在那裡。（在5月29日，是否你們5人有
    先前往○○，但直播室的門沒開，你們沒有進去就返回臺中？
    ）是。」（營偵一卷第361頁）等語。
　⑵辛○○於109年7月9日警詢時供稱：「109年5月30日晚間11時55
    分，我與戊○○、丙○○、乙○○與另一名年籍不詳之男子共5人
    一同至臺南市○○區○○路000號強盜財物」、「（你等5人涉嫌
    上述強盜案，是由何人提議？）大約於109年5月26日或27日
    乙○○約我及戊○○、丙○○等4人至臺中市○○區某路旁談話，言
    及要南下臺南市○○區行搶直播主，詢問我們是否要參與行搶
    ，然後我們一起應允」、「（如何知悉直播室位置？）我不
    知道，該案件皆由乙○○所策劃」（警卷第17至18頁）、「10
    9年5月29日晚間前往上址直播室的目的原是要強盜該處財物
    ，但該日該處鐵門未開因而作罷」（警卷第19頁反面）；嗣
    於109年8月18日偵訊時具結後證稱：「是乙○○提議，他說要
    找人一起去搶錢，丙○○先跟我傳話，我同意後，我們4人才
    聚在一起由乙○○說明。」、「（丙○○一開始是怎麼跟你傳話
    ？）他說要不要去賺大條的。（什麼是賺大條？）他說可以
    賺到1百多萬，但他那時沒講要怎麼賺，是到○○那邊，乙○○
    說要搶直播主的錢。」、「（乙○○有無與你及丙○○等人約定
    酬勞？）我一個人就可分1百多萬。（乙○○有説可以搶到多
    少錢嗎？）他說至少1千萬。因為直播時後面有很多錢。」
    、「（出發前，乙○○有沒有跟你們說明如何分工？）有。他
    說2個人在下面控制，2個人在上面搶，一個人在車上，他是
    在○○時說明分工的。」、「（在車上的那位你看過幾次？）
    2次，就是當天跟前一天。（在車上的那一位知道你們是要
    去行搶嗎？）我不確定。（在車上時，乙○○沒有談及行搶這
    件事嗎？）他有說不要停頓，說下去就是要搶，不能停頓站
    在那邊。還有交待不要受傷，不能留血跡在現場。（既然他
    在車上有講這些話，那在車上等的那位應該也有聽到吧？）
    應該也知道。」、「（丙○○有拿空包包進去？）是。（空包
    包是要做何用？）裝現金的。（你怎麼知道空包包是裝錢用
    的）丙○○有說。」（營偵一卷第389至393頁）等語。而丙○○
    於警詢亦供述：本案係由乙○○所策劃（警卷第14頁）。
　⑶戊○○於109年7月17日偵訊時具結後證稱：「109年5月30日晚
    間11時55分，是我與丁○○、乙○○及另二名我不認識的男子共
    5人前往臺南市○○區○○路000號強盜財物。該二名男子是乙○○
    找來的。」、「（你5人涉嫌上述強盜案，是由何人提議？
    ）是乙○○提議，大約於105年5月中旬，乙○○分別約我至臺中
    市○○交流道下及○○區○○路與○○路口的85度C咖啡旁談話，請
    我找一名駕駛待命，要去強盜一名從事直播主的人，要我們
    隨時等候他的電話，他並表示會另外找尋其他的參與者。」
    、「5月29日乙○○一直打電話來，問我在哪裡，我說在○○，
    他說我該出發了，我說要出發去哪裡，他說在新營交流道，
    因為我在等丁○○跑車回來，就一直拖，乙○○打電話來，我們
    說我們快到了，到了時乙○○就直接上我們的車，往新營下去
    ，他在車上就直接講說要搶直播主。」（營偵一卷第248至2
    49頁）、「（有關你到底何時知道是要下去強盜直播主一事
    ，你剛剛以被告身分是先回答乙○○5月中旬找你，要你找一
    個駕駛，5月23日第二次在85度C見面時，乙○○說直播主要辦
    活動，說要去搶錢，因為直播主都會把錢放在桌上，之後又
    改稱是在車上跟丁○○一起與乙○○講電話時，你有開擴音，乙○○說是要下去搶直播主，所以你跟丁○○都有聽到，現在你又
    改稱是29日跟乙○○等人在臺南會合後，在車上，乙○○親口講
    的，到底是哪個版本？）之前我們以為乙○○在開玩笑，我們
    也有約說要簽委託書。我確定知道是在29日時，在車上乙○○
    有說，是他親口說的。」（營偵一卷第250頁）、「（你為
    何要同意幫他找人開車下去行搶，有什麼酬勞約定？）他說
    會分我錢。（當日同行的人有攜帶兇器，包含刀械跟棍棒及
    槍枝，而且你們還有變更懸掛的車牌，丁○○不覺得奇怪嗎？
    ）我們有覺得奇怪，才問乙○○，他才說是要去搶直播主，我
    跟乙○○講電話，丁○○在旁邊，我有開擴音。是29日那一天的
    事，因為當時在跑車，丁○○很晚才跟我下去。乙○○當時是說
    他要先去看路，因為○○○直播主剛剛有開直播，後面好像有2
    千多萬，他就直接跟我們說要搶這個直播主。（你跟丁○○聽
    到這樣的内容，為何還是依照指示下去？）因為缺錢。原本
    有遲疑，但被錢壓到喘不過氣。」、「（丁○○到底知不知道
    你們要下去做什麼？）是29日就知道了，因為如我所述，開
    擴音時，乙○○有說要去搶直播主。」（營偵一卷第251頁）
    、「5月29日前往上址的目的原是要強盜該處財物，但該日
    該處鐵門未開因而作罷」（營偵一卷第254頁）、「（如何
    知悉直播室位置？）該案件皆由乙○○所策劃。他說他有找徵
    信社去查到的。」、「（乙○○跟你約定事成後如何分錢？）
    如有拿到1千萬，就給我150萬，就是百分之15」（營偵一卷
    第252頁）、「（你跟丁○○怎麼說明他開車下去的酬勞？）
    他1百萬。（是何時跟丁○○說的？）在要去載他時跟他說的
    ，乙○○跟我說需要駕駛，我說駕駛多少錢，乙○○說取得回來
    的話，給我150，給駕駛100。5月中旬時，乙○○就這樣跟我
    講，隔2、3天我就跟丁○○說了。（丁○○在5月29日得知乙○○
    是要下去強盜，不是去討債，丁○○沒有表示他不要參加嗎？
    ）我們都有表示不要參加，但乙○○一直打電話叫我們趕快下
    去。（既然你們不要參加，為何29日還是下去，30日又5人
    一起下去呢？）因為我跟丁○○都有缺錢，想說下去應該不會
    把事情鬧得太大。」（營偵一卷第256至257頁）；其於109
    年8月18日偵訊時具結後證稱：「（你到底何時才知道要去
    行搶？）約在○○85度C見面知道，但那時不知道他講的是真
    的還是假的，因為他講話都笑笑的，都講一些五四三。」、
    「（上次偵訊，你又說在29日當天有跟乙○○講電話，當時丁○○在旁邊，你有開擴音，乙○○有說要去搶直播主？）有。這
    實在。」、「依據辛○○的說法，在5月26或27日，乙○○有約
    你、辛○○跟丙○○在臺中○○路邊討論要去○○行搶直播主的事，
    有無此事？）有，但沒講到○○，有講到要搶直播主。（這跟
    剛剛85度C是不同次？）是同一次。（所以到底是5月23或26
    、27日）我不確定，反正就是出發前幾天。」（營偵二卷第
    114至115頁）；嗣於109年12月24日原審審理時以證人身分
    具結後作證，就被告丁○○於109年5月29日當天在車上，聽到
    他與乙○○講電話時，因為開擴音，就知道是要去上址直播室
    行搶財物，及與乙○○約定如果事成，戊○○可以拿到150萬、
    丁○○可以拿到100萬報酬等節，亦為相同之證述（原審卷第3
    60至362、365頁），並證述被告丁○○的分工是在外面車上接
    應，如果他們有人受傷，要載他們離開（原審卷第363頁）
    等語。
　⒊綜觀乙○○、辛○○、丙○○、戊○○上述供證內容，渠4人一致供證
    係要前往上開直播室強盜財物，被告丁○○於渠4人109年5月2
    9日之前在臺中○○謀議、討論對告訴人甲○○經營之上開直播
    室強盜取財時雖不在場，然就本件到臺南搶劫直播主乙事，
    乙○○曾在電話中明確告知戊○○，戊○○以擴音接聽，在旁之被
    告丁○○確實有聽聞乙節，除了戊○○於偵審迭次證述如上外，
    亦經被告丁○○於原審審理時供承在卷（原審卷一第366頁）
    ，被告丁○○於原審空言否認知情本案是要強盜上開直播室財
    物云云，顯係卸責之詞，不足採信。
　⒋況依常情判斷，若非被告丁○○已然知悉戊○○、乙○○等人強盜
    計畫，並應允參與行事，戊○○、乙○○等人豈可能放心讓被告
    丁○○加入？如此豈不是將自己即將所為之犯行，遭不相關之
    人發現，而增加自己被查獲之風險？而被告丁○○於知情要前
    往強盜取財，並在車上聽聞乙○○之具體分工後，猶同意一起
    前往，並負責開車搭載戊○○、乙○○於搶得財物後離開現場之
    接應工作，【顯然係以自己共同犯罪之意思參與其中】，且
    被告丁○○駕車搭載接應之行為，使得其他被告得以安全脫身
    ，係屬整個強盜計畫重要、不可或缺之環節，況其在車上等
    待期間，亦非不可評價為把風行為。是被告丁○○之行為自應
    評價為共同正犯，辯護人辯稱僅是幫助犯云云，顯非可採。
　⒌另被告丁○○之上訴理由狀雖載稱：依原判決之犯罪事實欄所
    載，被告等並未施用強暴、脅迫行為，易言之未著手強盜犯
    行，僅於預備階段云云，辯護人於本院陳稱：依證人甲○○之
    證述，被告之行為未達強盜著手，僅止於預備強盜階段云云
    （本院卷第322頁），惟查，原判決已於理由欄載稱「
　　渠4人為強盜上開直播室內財物，以此脅迫之方式闖入告訴
    人甲○○住處著手行搶，…」等語（原判決第7頁第2至3行），
    雖於事實欄未詳細載明彼等著手行搶之時點、方式，
　　固有缺失，惟彼等5人有以脅迫、強暴方式著手實施行搶而
    未得逞，有如前述，故無礙被告2人加重強盜未遂犯行之成
    立，且本院認無須將原判決撤銷，併此敘明。
  ㈣綜上所述，被告戊○○之自白，有上述補強證據足資佐證，核
    與事實相符，堪予採信；被告丁○○於原審所辯，核係飾卸之
    詞，並無可採。本件事證明確，被告2人上開犯行，均堪認
    定，應依法論科。　　　　
二、論罪科刑：
　㈠按犯強盜罪而有刑法第321條第1項各款情形（加重條件）之
    一者，應論以同法第330條第1項之加重強盜罪。刑法第321
    條第1項第4款所稱結夥3人，係以結夥犯全體俱有責任能力
    及有犯意之人為構成要件，且應以在場共同實施或在場參與
    分擔實施犯罪之人為限，不包括同謀共同正犯在內（最高法
    院30年上字第1240號、76年台上第7210號判例及94年度台上
    字第1949號、100年度台上字第5208號判決意旨參照）；同
    條項第3款所謂「兇器」，其種類並無限制，凡客觀上足對
    人之生命、身體、安全構成威脅，具有危險性之兇器均屬之
    ，且祇須行竊（強盜）時攜帶此種具有危險性之兇器為已足
    ，並不以攜帶之初有行兇之意圖為必要（最高法院79年台上
    字第5253號判例及99年度台上字第716號、102年度台非字第
    416號判決意旨參照）。查：本案被告2人及其他同案被告3
    人均在現場共同實行犯罪，屬「結夥三人以上」犯罪；而乙○○、丙○○、戊○○、辛○○犯案時所持之刀械、電擊棒、不明槍
    枝雖均未扣案，然刀械、電擊棒本為常見的傷人武器，具有
    傷害他人之作用，另該不明槍枝雖無證據證明有殺傷力，但
    依一般社會通念，縱使為玩具手槍或工具槍，乃屬鈍器類物
    品，如持以毆擊，客觀上顯足對人之生命、身體安全構成威
    脅，均屬具有危險性之「兇器」無訛；再被告等人侵入實施
    強盜犯行之「臺南市○○區○○路000號」處所，乃係告訴人甲○○及其他直播室工作人員之住宅，業據告訴人甲○○指陳明確
    ，並有上述現場監視器錄影畫面擷取照片存卷可佐，而乙○○
    亦供稱：「我有去過該直播主住處」（警卷第3頁），其他
    共犯亦知悉該處是直播室，故被告乃係「侵入住宅」而犯本
    案無訛。
　㈡故核被告2人於109年5月30日就強盜上開直播室所為，均係犯
    刑法第328條之強盜罪而有同法第321條第1項第1款、第3款
    、第4款之加重條件，應係犯刑法第330條第2項、第1項之結
    夥三人以上攜帶兇器侵入住宅強盜未遂罪。至於109年5月29
    日所為之刑法第328條第5項之預備強盜犯行，因係基於同一
    加重強盜之犯意，於密接之時間，在同一地點，侵害同一人
    法益，故其低度行為應被高度行為（結夥三人以上攜帶兇器
    侵入住宅強盜未遂罪）所吸收，不另論罪（原判決漏論述此
    部分）。
  ㈢被告2人與其他同案被告3人，就此部分犯行，彼等間有犯意
    聯絡及行為分擔，應論以共同正犯。
　㈣被告戊○○持電動起子竊取000-0000號後車牌、000-0000號前
    車牌部分，均另涉犯刑法第321條第1項第3款之攜帶兇器竊
    盜罪；且其行為時間明顯可區隔分先後，行竊地點不同，被
    害人亦不同，不構成時間地點均緊接、被害法益相同之接續
    犯，其辯護人於原審主張二次竊取車牌行為應論以接續犯，
    尚有未合；又刑法上一行為而觸犯數罪名之想像競合犯存在
    之目的，在於避免對於同一不法要素予以過度評價，其所謂
    「同一行為」係指所實行者為完全或局部同一之行為而言。
    因此刑法修正刪除牽連犯之規定後，於修正前原認屬於方法
    目的或原因結果之不同犯罪，其間果有實行之行為完全或局
    部同一之情形，固得依想像競合犯論擬（最高法院97年度臺
    上字第3494號判決要旨參照），惟查，被告戊○○二次竊取車
    牌之行為無完全或局部同一之情形，二行為間亦不具方法、
    目的關係，不構成想像競合犯，而其斯時尚未與其他同案被
    告共同著手實施強盜行為，亦無從與其後所為結夥三人以上
    攜帶兇器侵入住宅強盜未遂犯行，構成想像競合犯，故而，
    被告戊○○所犯結夥三人以上攜帶兇器侵入住宅強盜未遂罪、
    攜帶兇器竊盜2罪，各次犯罪時間有所區隔、被害人亦非同
    一，顯係出於各別犯意所為，行為亦互殊，應予分論併罰。
    至於被告戊○○於本院行準備程序時陳稱當初係乙○○堅持要我
    去拔車牌來使用，結果我最後的判刑反比其他被告重，與乙○○之刑度亦不相上下，顯不合理云云（本院卷第205、222頁
    ）一節，經查，起訴書並未就乙○○涉犯加重竊盜罪部分起訴
    ，基於不告不理原則，原審未審就乙○○該部分刑責並無不當
    ，此為檢察官是否再另行追訴乙○○該罪之問題，併此敘明。
  ㈤被告就上開結夥三人以上攜帶兇器侵入住宅強盜未遂犯行部
    分，已著手於加重強盜犯罪行為之實行，惟因告訴人甲○○與
    其女友緊急逃入放置錢財及貴重物品之2樓直播室並將房門
    反鎖，而未能得逞，尚處於未遂階段，為未遂犯，爰依刑法
    第25條第2項之規定減輕其刑。
　㈥按刑法第59條之酌量減輕其刑，必於犯罪之情狀，在客觀上
    足以引起一般同情，認為即予宣告法定低度刑期，猶嫌過重
    者，且為使審判者之主觀判斷具有客觀妥當性，其程度應達
    「可憫恕之情狀較為明顯」之標準者，始足當之（最高法院
    45年台上字第1165號、51年台上字第899號判例及修正之立
    法理由參照）。如別有法定減輕之事由，應先依法定減輕事
    由減輕其刑後，科以最低刑度，猶嫌過重時，始得為之（最
    高法院99年度台上字第5999號判決參照）。查被告戊○○正值
    青壯之年，且四肢健全，竟貪安好逸，結夥三人以上攜帶兇
    器侵入他人住宅強盜他人財物未遂，法紀觀念淡薄，且嚴重
    危害社會治安及民眾人身財產安全、居住安寧，其惡性及犯
    罪情節均重大，應受刑罰之責難即難從輕；且渠僅因缺錢花
    用即為本案犯行之犯罪客觀環境及動機，核無若何值予矜憫
    饒恕之特殊原因與環境，另渠之犯罪尚屬未遂，業依刑法第
    25條第2 項規定，按既遂犯之刑減輕之，法定刑均已大幅減
    輕，並無情輕法重之情形。至於被告戊○○犯後坦認犯罪、家
    庭經濟情況等，僅可為法定刑度內量刑之參考，不足據為法
    重苛刻之酌減理由。是被告戊○○上訴理由狀請求就本件犯行
    ，考量其已悔悟犯行，且離婚獨自撫育患有身心肢體障礙女
    兒，並須照顧年邁身體欠佳之老母，另家中經濟拮倨，為中
    低收入戶等情，再依刑法第59條酌減其刑（本院卷第59、61
    頁），自屬無據。　
三、原審以被告2人上開犯行，罪證明確，適用刑法第28條、第3
    30條第2項、第1項、第321條第1項第1、3、4款、第25條第2
    項、第51條第5款，刑法施行法第1條之1第1項，並審酌被告
    2人均正值青壯之年，且四肢健全，竟貪安好逸，以結夥三
    人、攜帶兇器、侵入住宅等方式為強盜未遂犯行，對於告訴
    人居住安寧、人身安全及社會治安，構成重大威脅，惡性及
    犯罪情節均重大，應嚴予非難；並考量：⑴乙○○係本案主要
    策劃、支配者，並提供犯罪工具，丙○○、戊○○、辛○○則參與
    主要強盜行為之執行，戊○○為避免交通工具曝露，還行竊他
    人車牌，丁○○則僅負責開車接應，屬外圍而非重要核心角色
    等犯罪分工及涉案程度；⑵戊○○於警偵訊及法院審理時始終
    坦承犯行，知錯態度良好，丁○○始終飾詞否認，毫無悔意之
    犯罪後態度；⑶被告2人犯罪動機、目的係貪圖不法財物；⑷
    被告2人之前科素行；⑸被告2人陳明之智識程度及家庭經濟
    狀況；⑹告訴人甲○○及前述車牌遭竊之被害人己○○、庚○○所
    受危害，及兩造量刑意見等一切情狀，量處被告戊○○所犯加
    重強盜未遂罪部分有期徒刑3年6月，加重竊盜罪2罪部分各
    處有期徒刑7月，量處被告丁○○有期徒刑4年。又被告戊○○所
    犯加重強盜未遂及加重竊盜2罪，並審酌其整體犯罪過程之
    各罪關係、各該行為之行為方式、危害情況、彼此間之時間
    與空間關係、偶發性、各別刑罰規範之目的、輕重罪間體系
    之平衡、所犯數罪反應出之行為人人格特性及犯罪傾向、對
    其施以矯正之必要性、加重效益及整體犯罪非難評價等總體
    情狀，復考量如以實質累加之方式定應執行刑，處罰之刑度
    恐將超過其行為之不法內涵與罪責程度，爰基於罪責相當之
    要求，於法律拘束之外部及內部界限內加以裁量，量定其應
    執行刑為有期徒刑4年2月。另說明：㈠乙○○所有供加重強盜
    犯行所用之刀械、電擊棒、不明槍枝，及被告戊○○所有持以
    行竊前述車牌之電動起子等犯罪工具，價格並非高昂，由於
    上開工具乃市售之物，屬行為人能夠輕易取得之物品，可合
    理推知沒收上述犯案工具幾乎沒有預防再犯的效果，沒收顯
    然欠缺刑法上之重要性，為免執行之勞費，認無沒收之必要
    ，爰不予宣告沒收。㈡被告戊○○竊得之上述車牌，於其為上
    揭加重強盜未遂犯行結束後，已將之丟棄於臺中市大區○○橋
    下，業據被告戊○○供明在卷，並有卷附失竊車牌丟置處照片
    可佐，已無保有犯罪所得，且被害人等發現車牌遭竊，立即
    報案並為車牌遺失之登記，復申領新車牌使用，其遺失之舊
    車牌業已註銷，而失其效用，對被告戊○○而言，即無任何再
    利用之價值可言，即便宣告沒收或追徵，亦無法達到杜絕犯
    罪誘因、預防犯罪之效果，沒收欠缺刑法上之重要性，爰依
    刑法第38條之2 第2 項規定，不予宣告沒收。本院經核原審
    認事用法俱無不合，量刑亦堪認妥適，被告2人上訴意旨指
    稱原審適用法律錯誤、量刑過重云云，指摘原判決不當，核
    無理由，均應予駁回。
據上論斷，應依刑事訴訟法第371條、第368條，判決如主文。
本案經檢察官林怡君提起公訴，檢察官柯怡伶到庭執行職務。
中　　華　　民　　國　　111 　年　　1 　　月　　19　　日
                  刑事第一庭    審判長法　官  楊清安
                                      法　官  蕭于哲
                                      法　官  陳顯榮
以上正本證明與原本無異。
如不服本判決應於收受送達後20日內向本院提出上訴書狀，其未
敘述上訴理由者，並得於提起上訴後20日內向本院補提理由書（
均須按他造當事人之人數附繕本）「切勿逕送上級法院」。
　　　　　　　　　　　　　　　　　　　書記官  陳筱婷　　
中　　華　　民　　國　　111 　年　　1 　　月　　19　　日

附錄本案論罪科刑法條：
刑法第328條：
意圖為自己或第三人不法之所有，以強暴、脅迫、藥劑、催眠術
或他法，至使不能抗拒，而取他人之物或使其交付者，為強盜罪
，處5年以上有期徒刑。
以前項方法得財產上不法之利益或使第三人得之者，亦同。
犯強盜罪因而致人於死者，處死刑、無期徒刑或10年以上有期徒
刑；致重傷者，處無期徒刑或7年以上有期徒刑。
第1項及第2項之未遂犯罰之。
預備犯強盜罪者，處1年以下有期徒刑、拘役或3千元以下罰金。
　　　　
刑法第330條：
犯強盜罪而有第321條第1項各款情形之一者，處7年以上有期徒
刑。
前項之未遂犯罰之。

刑法第321條：
犯前條第1項、第2項之罪而有下列情形之一者，處6月以上5年以
下有期徒刑，得併科50萬元以下罰金：
一、侵入住宅或有人居住之建築物、船艦或隱匿其內而犯之。
二、毀越門窗、牆垣或其他安全設備而犯之。
三、攜帶兇器而犯之。
四、結夥三人以上而犯之。
五、乘火災、水災或其他災害之際而犯之。
六、在車站、港埠、航空站或其他供水、陸、空公眾運輸之舟、
    車、航空機內而犯之。
前項之未遂犯罰之。